---
title: "9. Часто используемые глаголы и их формы"
weight: 9
---

# Часто используемые глаголы и их формы

Здесь я приведу наиболее часто используемые глаголы по темам и их основные формы (начальная форма, настоящее время и прошедшее однократное время).

> Я настоятельно рекомендую вооружиться табличкой спряжений глаголов и попрактиковаться изменять эти глаголы по лицам. Это делается очень просто:
- Смотрите, какое окончание у глагола в настоящем времени, находите соответствующее окончание в табличке спряжений рядом с настоящим временем.
- Подставляете окончания в спрягаемый глагол в соответствии с найденным столбцом.
- Точно так же поступаете с прошедшим однократным временем.
- Прошедшее многократное и будущее время не зависят от типа глагола, так что у них вы отсекаете окончание, подставляете суффикс соответствующего времени и добавляете нужные окончания. Все окончания приведены в разделах прошедшего многократного и будущего времен.

**Пример №1:** Глагол идти - eiti.
1. Нахожу основные формы глагола - **eiti, eina, ėjo**. 
2. Настоящее время глагола - **eina**. Он заканчивается на -a, значит он будет спрягаться как **глагол в настоящем времени с окончанием -a**. В результате он будет изменяться так:
- aš einu
- tu eini
- jis, ji eina
- mes einame
- jūs einate
- jie, jos eina
3. Прошедшее однократное время глагола - **ėjo**. Он заканчивается на -o, значит он будет спрягаться как **глагол в прошедшем однократном времени с окончанием -o**. В результате он будет изменяться так:
- aš ėjau
- tu ėjai
- jis, ji ėjo
- mes ėjome
- jūs ėjote
- jie, jos ėjo
4. Для прошедшего многократного мы определяем основу глагола. Для этого мы от неопределенной формы **ei(ti)** убираем окончание -ti и получаем основу **ei-**. Прибавляем суффикс **-dav-** и соответствующие окончания, указанные **в разделе прошедшего многократного времени**, которые ДЛЯ ВСЕХ глаголов будут одинаковыми. В результате получаем:
- aš eidavau
- tu eidavai
- jis, ji eidavo
- mes eidavome
- jūs eidavote
- jie, jos eidavo
5. По схожему алгоритму формируем будущее время. Убираем окончание -ti, оставляем основу **ei-**, прибавляем суффикс **-s-** и соответствующие окончания, указанные **в разделе будущего времени**, которые ДЛЯ ВСЕХ глаголов будут одинаковыми. В результате получаем:
- aš eisiu
- tu eisi
- jis, ji eis
- mes eisime
- jūs eisite
- jie, jos eis
6. Для возвратных глаголов **(с суффиксом -si)** используйте соответствующий раздел руководства.

Используя этот алгоритм, попрактикуйтесь таким же образом с другими глаголами и после этого у вас не останется проблем с пониманием и быстрым изменением глаголов по лицам. Вооружитесь тетрадкой, настойчивостью и все у вас получится!

---

1. Движение

- Идти - eiti, eina, ėjo
- Ехать - važiuoti, važiuoja, važiavo
- Вести автомобиль - vairuoti, vairuoja, vairavo
- Бежать - bėgti, bėga, bėgo
- Лететь - skristi, skrenda, skrido
- Плыть - plaukti, plaukia, plaukė
- Гулять - vaikščioti, vaikščioja, vaikščiojo
- Ползти - šliaužti, šliaužia, šliaužė
- Стоять - stovėti, stovi, stovėjo
- Сидеть - sėdėti, sėdi, sėdėjo
- Лежать - gulėti, guli, gulėjo
- Прыгать - šokti, šoka, šoko
- Танцевать - šokti, šoka, šoko (да, то же самое слово)
- Кататься на коньках - čiuožti, čiuožia, čiuožė
- Кататься на лыжах - slidinėti, slidinėja, slidinėjo
- Путешествовать - keliauti, keliauja, keliavo
- Направляться (куда-то), происходить - vykti, vyksta, vyko

2. Еда и напитки

- Есть - valgyti, valgo, valgė
- Пить - gerti, geria, gėrė
- Готовить еду - gaminti, gamina, gamino
- Жарить, печь - kepti, kepa, kepė
- Тушить - troškinti, troškina, troškino

3. Магазин

- Покупать - pirkti, perka, pirko
- Продавать - parduoti, parduoda, pardavė
- Мерить - matuoti, matuoja, matavo
- Примерять (одежду) - matuotis, matuojasi, matavosi

4. Звуки

- Говорить - kalbėti, kalba, kalbėjo
- Сказать - sakyti, sako, sakė
- Петь - dainuoti, dainuoja, dainavo
- Шептать - šnibždėti, šnibžda, šnibždėjo
- Кричать, звать - šaukti, šaukia, šaukė
- Орать - rėkti, rėkia, rėkė
- Плакать - verkti, verkia, verkė
- Смеяться - juoktis, juokiasi, juokėsi

---

**Модуль `Глаголы` завершен!** Идем дальше! ^_^
